【裁判字號】    99,交聲,459
【裁判日期】    990129
【裁判案由】    聲明異議
【裁判全文】
臺灣臺中地方法院交通事件裁定         99年度交聲字第459號
原處分機關  交通部公路總局臺中區監理所臺中市監理站
異  議  人
即受處分人  甲○○
上列異議人即受處分人因違反道路交通管理處罰條例案件，對於
交通部公路總局臺中區監理所臺中市監理站民國99年1月14日所
為之處分（案號：裁監稽違字第裁61-GE0000000號裁決書），聲
明異議，本院裁定如下：
    主  文
原處分撤銷。
前項撤銷部分，甲○○不罰。
    理  由
一、按受處分人之聲明異議有理由者，交通法庭應以裁定將原處
    分經聲明異議之部分撤銷，並自為裁定，道路交通案件處理
    辦法第20條前段定有明文。
二、原處分機關處分意旨略以：異議人即受處分人甲○○騎乘車
    牌號碼095-CRQ號普通重型機車，於民國98年7月25日上午8
    時29分許，在臺中市○○路與南屯路口處，因「闖紅燈（三
    民路直行）」之違規，經臺中市警察局第一分局西區派出所
    員警當場舉發。嗣受處分人向原處分機關提出申訴，經原處
    分機關請舉發單位調查結果，仍認受處分人有前揭行為，原
    處分機關遂於99年1月14日依道路交通管理處罰條例第53條
    第1項、第63條第1項第3款之規定，裁處受處分人罰鍰新臺
    幣（下同）1,800元，並記違規點3點之處分。
三、聲明異議意旨略以：本件闖紅燈非異議人違規，是由蘇訓弘
    （身分證統一編號：Ｚ000000000號）騎乘異議人所有之車號
    095-CRQ號普通重型機車違規，遭員警攔停舉發後，於違規
    通知單上偽簽異議人之姓名。另1張臺中市警察局中市警交
    字第GE0000000號違規通知單，亦由蘇訓弘違規遭舉發後偽
    簽異議人姓名，經申述後原舉發機關臺中市警察局第六分局
    已註銷該舉發違規通知單。本件原舉發機關臺中市警察局第
    一分局未查明事實，認本案舉發無誤，爰聲明異議，請求撤
    銷交通部公路總局臺中區監理所臺中市監理站裁監稽違字第
    裁61-GE0000000號裁決書之處分。
四、本院認：
（一）按法院受理交通事件，準用刑事訴訟法之規定，其處理辦
      法，由司法院會同行政院定之。道路交通管理處罰條例第
      89條定有明文。又按聲明異議案件之處理，除準用刑事訴
      訟法有關規定外，依道路交通案件處理辦法之規定處理之
      ，道路交通案件處理辦法第4條第1項亦定有明文。上開條
      例給予當事人申辯及提出證據之機會，符合正當法律程序
      ，與憲法第16 條保障人民訴訟權之意旨並無抵觸，亦經
      司法院大法官著有解釋可參（司法院釋字第418號）。再
      按被告未經審判證明有罪確定前，推定為無罪。犯罪事實
      應依證據認定之，無證據不得認定犯罪事實。刑事訴訟法
      第154條亦定有明文。由上開規定可知，法院就違反道路
      交通管理處罰條例之案件，對於據以認定行為人違規之事
      實及證據，仍應依積極證據認定之，不得僅憑警察機關員
      警逕行開立之舉發違反道路交通管理事件通知單及主管機
      關違反道路交通管理事件裁決書，即推定受處分人有道路
      交通違規之事實。而警察機關員警就交通違規之舉發（填
      載舉發違反道路交通管理事件通知書），除在維護交通秩
      序公共利益外，尚涉及員警之個人績效，其與受舉發人係
      處於利害關係人對立之地位，交通違規舉發警員之舉發，
      既係以使受舉發人受交通違規裁罰為目的，且係利害關係
      人，是其所為之舉發是否與事實相符，仍應調查其他證據
      以資審認，如仍存有合理之懷疑，無法達於確信受處分人
      有違反道路交通事管理處罰條例之事實時，應依刑事訴訟
      法上「罪疑唯輕」、「有疑唯利於被告」之原則，就有疑
      問之部分，應作對於受處分人有利之認定，合先敘明。
（二）本件原處分機關所為之上開處分，無非係以臺中市警察局
      中市警交字第GE0000000號舉發通知單及該局中分一交字
      第098 0040566號函各1紙為其依據，然依前揭說明，法院
      就道路交通案件聲明異議之處理，認定受處分人道路交通
      違規之事實，準用刑事訴訟法證據章規定之結果，仍應依
      積極證據認定之，不得僅憑警察機關員警逕行開立之舉發
      違反道路交通管理事件通知單及原舉發機關之函文，即推
      定受處分人有道路交通違規之事實。本件異議人於聲明異
      議狀中稱本件違規係蘇訓弘（身分證統一編號：Ｚ0000000
      00號）駕駛其所有之前開機車所犯，並偽簽其姓名等語。
      經查異議人所有之前開機車於98年7月22日21時44分許，
      在臺中市○○路與國際路口處，因駕駛人紅燈左轉之違規
      ，為臺中市警察局第六分局員警以中市警交字第GE000000
      0號違規通知單當場舉發，並由駕駛人於該單「收受通知
      聯者簽章處」簽寫「甲○○」；另隔3日即98年7 月25日
      上午8時29分許，同前開機車在臺中市○○路與南屯路口
      處，因駕駛人闖紅燈（三民路直行）之違規，為臺中市警
      察局第一分局員警以中市警交字第GE0000000號違規通知
      單當場舉發，駕駛人亦於該單「收受通知聯者簽章處」簽
      名「甲○○」之情，有前揭2份舉發違反道路交通管理事
      件通知單附卷可參。據異議人於本院以公務電話詢問時答
      稱，上開2份違規通知單均係其已離職員工蘇訓弘騎乘其
      所有之前開機車違規後偽簽其姓名，於98年8月10 日在該
      機車置物箱內發現違規通知單後，立即至臺中市監理站申
      訴，陳述內容為：「違規不是本人，機車借給蘇訓弘駕駛
      ，Ｚ000000000，他偽造文書。」等語，於98年8月14日其
      亦向臺中市警察局第六分局協和派出所報案，稱其離職員
      工蘇訓弘（74/02/02，Ｚ000000000）騎乘其所有之上開機
      車，於前揭違規時間、地點闖紅燈，遭警方攔下冒用其身
      分並於違規通知單上簽其姓名等情節，亦有臺灣臺中地方
      法院公務電話紀錄表、臺中市監理站交通違規陳述及查詢
      單、臺中市警察局第六分局協和派出所刑事案件呈報單暨
      調查筆錄各1份在卷可稽。臺中市警察局第六分局於98年8
      月18日以中分六警交字第0980027656號函復說明：甲○○
      君就095-CRQ號車於98年7月22日為本分局員警以中市警交
      字第GE0000000號通知單舉發，違規事實為紅燈左轉（道
      路交通管理處罰條例第53條第1項）。綜觀申訴內容並查
      證舉發員警查處情形，申訴人陳述可採，建請惠予註銷該
      舉發通知單，以維護當事人權益等語。足徵舉發員警對其
      查處情形，尚無從積極證明違規駕駛人即是異議人甲○○
      本人，故為註銷舉發通知單之處置。本院調查本案中市警
      交字第GE0000000號舉發通知單與前述另案已註銷之舉發
      通知單收受通知聯者簽章字跡均為潦草，經比對異議人聲
      明異議狀、臺中市監理站交通違規陳述及查詢單、臺中市
      警察局第六分局調查筆錄等資料中，與異議人親自簽名字
      跡明顯不同，又本案舉發通知單左上方亦記載「未出示行
      駕照」等字。衡之，本案違規當時之駕駛人是否即為異議
      人本人仍存有合理之懷疑，是異議人以前開情詞置辯尚非
      全然無稽，本件既無法達於確信異議人有違反道路交通事
      故管理處罰條例第53條第1項之事實，依刑事訴訟法上「
      罪疑唯輕」、「有疑唯利於被告」之原則，就有疑問之部
      分，應作對於異議人有利之認定。是原處分機關遽依道路
      交通管理處罰條例第53條第1項、第63條第1項第3款規定
      ，裁處異議人罰鍰1,800元，並記違規點數3點，尚有未洽
      ，應認本件異議為有理由，合應由本院撤銷原處分，並諭
      知異議人不罰。
五、據上論斷，應依道路交通管理處罰條例第87條第2項，道路
    交通案件處理辦法第20條，裁定如主文。
中    華    民    國    99    年    1     月    29    日
                              交通法庭法  官  林世民
以上正本證明與原本無異
如不服本裁定應於送達後5日內向本院提出抗告狀
                                      書記官  紀俊源
中    華    民    國    99    年    1     月    29    日

司法院資訊處製作；財團法人民間司法改革基金會備份。
